【裁判字號】    99,財管,75
【裁判日期】    990929
【裁判案由】    選任遺產管理人
【裁判全文】
臺灣臺北地方法院民事裁定              99年度財管字第75號
聲  請  人  臺北市政府
法定代理人  乙○○
相  對  人
即被繼承人  甲○○亡）生前最.
遺產管理人  王中平律師
上列聲請人聲請選任遺產管理人事件，本院裁定如下：
    主  文
指定王中平律師為被繼承人甲○○（女，民國○○○年○月○○
日生，身分證統一編號：Ｚ000000000號）之遺產管理
人。
准對被繼承人甲○○之大陸地區以外之繼承人為承認繼承之公示
催告。
聲請人應於收受本裁定之日起貳拾日內將本裁定登載公報、新聞
紙或其他相類之傳播工具，並將登載證據檢送本院，逾期視為撤
回公示催告之聲請。
如有被繼承人甲○○之大陸地區以外之繼承人，應自前項公示催
告最後登載新聞紙之日起壹年內承認繼承，如不於公示期限內申
報承認繼承時，被繼承人甲○○之遺產，於大陸地區之繼承人依
法繼承、清償債權並交付遺贈物後有剩餘者歸屬國庫。
聲請程序費用新臺幣壹仟元由被繼承人甲○○之遺產負擔。
    理  由
一、按繼承開始時，繼承人有無不明，而無親屬會議或親屬會議
    未於一個月內選定遺產管理人者，利害關係人得聲請法院選
    任遺產管理人，並由法院依公示催告程序，定六個月以上之
    期限，公告繼承人，命其於期限內承認繼承，民法第一千一
    百七十七條、第一千一百七十八條第一項、第二項規定甚明
    。而此所謂「親屬會議未於一個月內選定遺產管理人」，係
    指親屬會議客觀上未於繼承開始而生有繼承人有無不明情事
    時起一個月內選定遺產管理人，利害關係人即得據以聲請法
    院選任遺產管理人，不以該親屬會議陷於不能召開或召開有
    困難，或該親屬會議經召開而不為或不能決議為限。
二、次按聲請法院依公示催告程序，限定一年以上之期間，公告
    被繼承人之債權人及受遺贈人，命其於該期間內報明債權及
    為願受遺贈與否之聲明，為遺產管理人之職務，民法第一千
    一百七十九條第一項第三款定有明文。又公示催告之公告，
    應黏貼於法院之公告處，並登載於公報、新聞紙或其他相類
    之傳播工具；前項登載公報、新聞紙或其他相類之傳播工具
    之日期或期間由法院定之；未依前項規定登載者，視為撤回
    公示催告之聲請，民事訴訟法第五百四十二條定有明文。
三、本件聲請意旨略以：被繼承人甲○○於民國九十八年九月二
    十二日死亡，其欠繳九十二年至九十八年度地價稅，共新臺
    幣（下同）五萬九千一百五十七元，今已逾滯納期間，而其
    遺有臺北市○○區○○段二小段七七、七七之一、七七之二
    、八五地號及臺北市○○區○○段二小段一五三、一七一、
    一七二、一九八地號等八筆土地之應有部分，因被繼承人甲
    ○○繼承人均拋棄繼承，無法依民法第一千一百七十七條規
    定選定遺產管理人，以致稅捐無法徵起，今為保障徵起稅捐
    ，爰依民法第一千一百七十八條、非訟事件法第一百四十九
    條規定，聲請法院選任適當之人為被繼承人之遺產管理人等
    語。
四、經查：(一)被繼承人甲○○於九十八年九月二十二日死亡，在
    臺已無民法第一千一百三十八條之法定繼承人，而大陸地區
    是否有繼承人存在尚屬不明，業經聲請人提出相關戶籍資料
    、本院九十八年度繼字第八九一號函在卷可稽，堪認被繼承
    人甲○○所遺財產，目前確屬無人繼承之狀態，有為被繼承
    人甲○○所遺財產選定遺產管理人之必要；(二)聲請人主張被
    繼承人甲○○積欠其九十二年至九十八年度地價稅，並提出
    九十二年至九十八年度地價稅欠稅總歸戶查詢單為證，又本
    院查無被繼承人甲○○之親屬曾經召開親屬會議，或曾經議
    決被繼承人甲○○之遺產管理人，並依民法第一千一百七十
    七條向本院報明之情形，是聲請人自得以利害關係人之身分
    ，聲請本院選定遺產管理人；(三)本院爰就臺北律師公會提供
    有意擔任遺產管理人之律師清冊中，指定王中平律師擔任本
    件遺產管理人，王中平律師亦有擔任之意願，此有電話查詢
    紀錄表可證，王中平律師為執業律師，具有擔任本件遺產管
    理人之意願與能力，故指定王中平律師為被繼承人甲○○之
    遺產管理人，且為承認繼承之公示催告；(四)本院既准對於被
    繼承人甲○○之大陸地區以外之繼承人為承認繼承之公示催
    告，爰依前揭民事訴訟法第五百四十二條之規定，裁定如主
    文第三項所示。
五、依非訟事件法第一百五十七條，裁定如主文。
中    華    民    國    99    年    9     月    29    日
                          家事法庭法  官  文衍正
以上正本證明與原本無異
如不服本裁定應於送達後10日內向本院提出抗告狀，並繳納抗告
費新臺幣1,000元。
中    華    民    國    99    年    9     月    29    日
                                  書記官  蔡沛圻

司法院資訊處製作；財團法人民間司法改革基金會備份。
